臺灣新北地方法院民事裁定　　　　　110年度消債更字第179號
聲　請　人　高紀平即高禾霖



代　理　人　何乃隆律師（法扶律師）
上列當事人因消費者債務清理事件聲請清算，本院裁定如下：
    主  文
債務人高紀平即高禾霖自民國110 年11 月11日上午10時起開始
更生程序。
命司法事務官進行本件更生程序。
    理  由
一、按債務人不能清償債務或有不能清償之虞者，得依本條例所
    定更生程序，清理其債務；債務人無擔保或無優先權之債務
    總額未逾新臺幣（下同）1,200 萬元者，於法院裁定開始清
    算程序或宣告破產前，得向法院聲請更生；債務人對於金融
    機構負債務者，在聲請更生或清算前，應向最大債權金融機
    構請求協商債務清償方案，或向其住、居所地之法院或鄉、
    鎮、市、區調解委員會聲請債務清理之調解；法院開始更生
    程序之裁定，應載明其年、月、日、時，並即時發生效力；
    法院裁定開始更生或清算程序後，得命司法事務官進行更生
    或清算程序，必要時得選任律師、會計師或其他適當之自然
    人或法人一人為監督人或管理人，消費者債務清理條例（下
    稱消債條例）第3 條、第42條第1 項、第151 條第1 項、第
    45條第1 項、第16條第1 項分別定有明文。
二、聲請意旨略以：聲請人因過度依賴信用卡消費，不知樽節支
    出，致積欠無擔保或無優先之債務總額約新臺幣（下同）24
    9 萬8,241 元。聲請人聲請更生後迄今任職一盛角鋼鐵企業
    股份有限公司，每月工資收入約2 萬4,000 元；每月必要生
    活費用按新北市政府民國110 年度最新公布每人每月最低生
    活費用之1.2 倍計算即1 萬8,720 元，名下除存款數百元及
    2 筆人壽保單外無其他財產可供清償。聲請人曾於104 年8
    月3 日向與最大債權金融機構上海商業儲蓄銀行股份有限公
    司（下稱上海商銀）成立債務協商，上海商銀提出利率3.5%
    ，分180 期，每期清償1 萬0,906 元之優惠還款方案，聲請
    人當時每月收入僅有約2 萬元，扣除每月必要支出後顯不足
    以負擔，惟若聲請人不同意此方案，則將受金融機構電話及
    催收信函騷擾，進而遭雇主要求主動離職，嚴重影響聲請人
    之求職過程，是聲請人不得已同意上開方案，又因實在無力
    負擔，故僅清償1 期後即毀諾，聲請人毀諾係不可歸責。後
    聲請人於110 年1 月7 日向本院聲請債務清理前置調解，最
    大債權金融機構上海商銀提出以1 個月為1 期，共180 期，
    年利率0%，每月清償3 萬5,761 元之優惠還款方案，然聲請
    人每月僅能清償2,500 元，故調解不成立。聲請人未曾由法
    院裁定開始更生、清算、破產和解及破產，於聲請更生前5
    年內未從事國內外、期貨、基金或其他金融商品之投資行為
    。聲請人於聲請更生前2 年內無任何無償、有償行為有害及
    債權人之權利，且受益人於受益時亦知其情事，並無雙務契
    約尚未履行完畢等情，為此，爰依法聲請更生等語。
三、經查：
  ㈠聲請人前於104 年8 月3 日向與最大債權金融機構上海商銀
    成立債務協商，惟聲請人僅依約繳納1 期即毀諾未再繳款，
    此有聲請人陳報臺灣臺北地方法院104 年度司消債核字第50
    28號協商認可裁定暨前置協商機制協議書影本1 件（金融機
    構無擔保債權）在卷可稽（見本院卷第181-190 頁），後聲
    請人於110 年1 月7 日向本院聲請債務清理前置調解，於11
    0 年3 月10日與最大債權金融機構上海商銀調解不成立等情
    ，業經本院核閱110 年度司消債調字第23號卷（下稱調解卷
    ）屬實。聲請人積欠各金融機構及民間債權人無擔保或無優
    先債務249 萬8,241 元，有聲請人提出之債權人清冊、財團
    法人金融聯合徵信中心查詢當事人綜合信用報告回覆書，並
    有玉山商業銀行股份有限公司、遠信國際資產股份有限公司
    、台灣之星電信股份有限公司、安泰商業銀行股份有限公司
    、中國信託商業銀行股份有限公司、華南商業銀行股份有限
    公司、億豪管理顧問股份有限公司之陳報狀為證（見調解卷
    第12-16 頁、第22-2 6頁、第50-109頁）。且聲請人於聲請
    更生前1 日回溯5 年內未從事每月營業額20萬元以上之營業
    活動，聲請人雖曾與上海商銀達成前置協商方案，然聲請人
    係因若不同意協商，將受金融機構電話即催收信函騷擾，致
    聲請人求職困難而毫無收入，聲請人遂同意該協商方案，後
    因聲請人當時收入僅2 萬元，依約繳納1 期後進而毀諾，為
    不可歸責於聲請人，是以聲請人所為本件更生聲請可否准許
    ，應審究聲請人現況是否有「不能清償債務或有不能清償之
    虞」之情事而定。
  ㈡聲請人聲請更生後迄今，分別任職向上偕老科技股份有限公
    司、及一盛角鋼鐵企業股份有限公司，平均每月工資收入約
    2 萬4,000 元；每月必要生活費用按新北市政府110 年度最
    新公布每人每月最低生活費用之1.2 倍計算即1 萬8,720 元
    ，名下除存款數百元，以及2 筆價值共計1 萬3,305 元之人
    壽保單外無其他財產，業據其提出勞工保險被保險人投保資
    料表（明細）、107 及108 年度綜合所得稅各類所得資料清
    單、全國財產稅總歸戶財產查詢清單、聲請人之各金融機構
    存摺內頁影本、人壽保險契約書影本中華民國人壽保險商業
    同業公會保險業通報作業資訊系統資料查詢結果表、110 年
    4 月至7 月薪資明細表等件在卷可參（見調解卷第29-34 頁
    ；見本院卷第51-97 頁、第137-143 頁、第231-241 頁），
    堪信為真，是本院暫以每月2 萬4,000 元計算聲請人每月收
    入數額。
  ㈢按債務人必要生活費用，以最近一年衛生福利部或直轄市政
    府所公告當地區每人每月最低生活費1.2 倍定之；受扶養者
    之必要生活費用，準用第1 項規定計算基準數額，並依債務
    人依法應負擔扶養義務之比例認定之；前二項情形，債務人
    釋明更生期間無須負擔必要生活費用一部或全部者，於該範
    圍內，不受最低數額限制；債務人證明確有必要支出者，不
    受最高數額及應負擔比例之限制，消債條例第64條之2 定有
    明文。次按債務人聲請更生或清算時所提財產及收入狀況說
    明書，其表明每月必要支出之數額，與本條例第64條之2 第
    1 項、第2 項規定之認定標準相符者，毋庸記載原因、種類
    及提出證明文件，消債條例施行細則第21條之1 第3 項規定
    亦定有明文。本件聲請人陳報每月必要支出按新北市政府11
    0 年最新公布每人每月最低生活費之1.2 倍計算即1 萬8,72
    0 元，雖未據聲請人提出任何單據證明，惟依上開條文意旨
    ，聲請人毋庸提出證明文件，是本院暫以每月1 萬8,720 元
    計算聲請人每月必要生活支出數額。
  ㈣基上，聲請人以目前每月收入扣除每月必要支出後，僅賸餘
    5,280 元（計算式：聲請人每月收入2 萬4,000 元－每月必
    要支出1 萬8,720 元＝5,280 元），堪認聲請人已難以清償
    前開對於全體債權人所負249 萬8,241 元之債務，應認有藉
    助更生制度調整其與債權人間權利義務關係之必要，自應許
    聲請人得由更生程序清理債務。從而，聲請人所為本件更生
    之聲請，符合消債條例第3 條所定「不能清償之虞」之要件
    。
四、綜上所述，本件聲請人確因有無法清償債務之情事，又所負
    無擔保或無優先權之債務並未逾1,200 萬元，且未經法院裁
    定開始清算程序或宣告破產，而聲請人於聲請更生前1 日回
    溯5 年內未從事營業活動。復查無消債條例第6 條第3 項、
    第8 條或第46條各款所定駁回更生聲請之事由存在，則聲請
    人聲請更生，應屬有據，自應准許。
五、末者，聲請人於更生程序開始後，應盡所能節約支出，努力
    工作以增加還款之成數及總金額，並依薪資或其他固定收入
    ，提出足以為債權人會議可決或經法院認為已盡力清償之更
    生方案以供法院裁定認可而予以准許，避免更生程序嗣後進
    行至依消費者債務清理條例第61條規定法院應行清算之程度
    ，附此敘明。
六、依消債條例第11條第1 項、第45條第1 項、第16條第1 項，
    裁定如主文。
中    華    民    國   110    年    11    月    11    日
                  民事第八庭    法  官  陳翠琪
上為正本係照原本作成
本件不得抗告
本裁定已於民國110 年11月11日上午10時公告
中    華    民    國   110    年    11    月    11    日
                                書記官  曾怡婷